【裁判字號】    99,交聲,1743
【裁判日期】    990601
【裁判案由】    聲明異議
【裁判全文】
臺灣臺中地方法院交通事件裁定        99年度交聲字第1743號
原處分機關  交通部公路總局臺中區監理所臺中市監理站
聲明異議人
即受處分人  甲○○
上列受處分人因違反道路交通管理處罰條例案件，對於交通部公
路總局臺中區監理所臺中市監理站民國99年4月12日所為之處分
（裁監稽違字第裁61-Z00000000號裁決書），聲明異議，本院裁
定如下：
    主    文
異議駁回。
    理    由
一、原處分機關係以：本件聲明異議人即受處分人甲○○（下稱
    受處分人）前因自民國98年4月10日起，有6個月內違規點數
    達6點以上，經本站於99年4月9日執行吊扣受處分人之駕駛
    執照1個月（99年4月9日執行吊扣駕駛執照，吊扣起訖日為
    99年4月9日起至99年5月8日止），詎受處分人於上開汽車駕
    照吊扣期間即99年4月10日16時44分許，駕駛車牌號碼021-J
    A號營業貨運曳引車，在國道3號高速公路南下72公里處，因
    「駕照吊扣期間仍駕駛營業聯結車行駛公路（禁駛）」之違
    規，經內政部警政署國道公路警察局第六隊員警當場舉發，
    本站爰依違反道路交通管理處罰條例第21條之1第1項第7款
    、第67條第3項之規定，裁處受處分人罰鍰新臺幣（下同）6
    萬元整，並吊銷駕駛執照，一年內禁考，於法並無不合等語
    。
二、受處分人聲明異議意旨略以：原處分機關通知單命伊於99年
    4月10前吊扣駕照1個月，因該日係假日，所以工作到同年月
    11日，伊有交待其妻鄭語絜待至99年4月12日（星期一）再
    拿到臺中監理站執行吊扣，但因其妻之疏忽，提前在99年4
    月9日就繳送其駕照，伊在99年4月10日駕駛上開車輛時，以
    為其駕照尚未被吊扣，其係在不知其駕照已被吊扣才駕車的
    ；伊以開車為業，若一年不能工作，一家6口將陷入困境，
    為此請求撤銷原處分等語。
三、按汽車駕駛人，駕駛執照吊扣期間駕駛聯結車、大客車、大
    貨車者，處新臺幣4萬元以上8萬元以下罰鍰，並吊銷其駕駛
    執照。又汽車駕駛人，曾依本條例其他各條規定吊銷駕駛執
    照者，一年內不得考領駕駛執照，道路交通管理處罰條例第
    21條之1第1項第7款、第67條第3項分別定有明文。
四、經查：受處分人甲○○因自98年4月10日起，在6個月內，駕
    照違規記點共達6點以上，經原處分機關以99年3月11日裁監
    稽違字第裁00-000000000號裁決書（下稱99年3月11日裁決
    書）裁處受處分人，其內容為：「一、吊扣駕駛執照1個月
    ，並應接受道路交通安全講習，駕駛執照限於99年4月10日
    前繳送。二、逾期不繳送者，(一)、自99年4月11日起易處吊
    扣駕駛執照2個月。(二)、99年4月25日前未繳送駕駛執照者，
    自99年4月26日起易處吊銷，並逕行註銷駕駛執照。(三)駕駛
    執照吊（註）銷後，自99年4月26日起一年內不得重新考領
    駕駛執照。」；而受處分人之配偶即證人鄭語絜於99年4月9
    日攜帶受處分人之駕駛執照前往交通部公路總局臺中區監理
    所臺中市監理站（下稱臺中市監理站）辦理受處分人吊扣執
    行駕駛執照事宜；臺中市監理站承辦人員於執行登載紀錄後
    ，隨即收回受處分人駕駛執照正本並同時交付「駕駛執照吊
    扣執行單」而完成吊扣手續；嗣受處分人於99年4月10日16
    時44分許，駕駛車牌號碼021-JA號營業貨運曳引車，在國道
    3號高速公路南下72公里處，為警攔查後，發現受處分人之
    駕駛執照已於99年4月9日執行吊扣，遂以受處分人「於駕照
    吊扣期間仍駕駛營業聯結車行駛公路（禁駛）」之違規，予
    以製單舉發等情，為被告所不爭，並有證人鄭語絜於本院證
    述在卷，復有違規查詢報表、原處分機關99年3月11日裁監
    稽違字第裁00-000000000號裁決書、汽車記點查詢報表、內
    政部警政署國道公路警察局舉發違反道路交通管理事件通知
    單、汽車駕照基本資料、交通部公路總局臺中區監理所臺中
    市監理站99年5月5日中監中字第0990003621號函、交通部公
    路總局台中區監理所台中市監理站駕駛執照吊扣執行單附卷
    足憑。受處分人雖辯稱：伊因工作到99年4月11日，而99年4
    月10日是假日，所以要證人鄭語絜待至99年4月12日才拿去
    吊扣駕照，但因證人鄭語絜因不知其工作至99年4月11日，
    於99年4月9日即提前將其駕駛執照拿去吊扣，其主觀上認定
    證人鄭語絜要到99年4月12日才會拿去吊扣，所以在99年4月
    10日，其主觀上以為其還有有效之駕照，才會繼續駕駛上開
    車輛工作云云。惟查，依據受處分人於本院訊問時供稱：其
    有收到原處分機關99年3月11日裁決書，也知道該裁決書記
    載於99年4月10日以前要執行吊扣，且監理站人員於99年4
    月7日有打電話通知其可以辦理吊扣駕駛執照事宜，於接獲
    監理站人員通知後，即將其駕駛執照寄給證人鄭語絜代為辦
    理吊扣等語，顯見受處分人於99年4月7日接獲監理站人員電
    話通知，並將其駕駛執照寄給證人鄭語絜後，應可預見證人
    鄭語絜在99年4月10日前已將其駕駛執照持往臺中市監理站
    執行吊扣，而證人鄭語絜果在99年4月9日至臺中市監理站繳
    送受處分人之駕駛執照，亦與前揭99年3月11日裁決書所載
    應於99年4月10日前繳送之指示相符。受處分人雖辯稱：其
    有交待證人鄭語絜要在99年4月12日再拿去臺中市監理站吊
    扣等語，而證人鄭語絜於本院亦證稱：受處分人要伊在星期
    一（即99年4月12日）拿去執行吊扣等語，然倘受處分人與
    證人鄭語絜事先已言明要等到99年4月12日才前往臺中市監
    理站辦理吊扣事宜，證人鄭語絜當會考慮受處分人尚須使用
    該駕駛執照，應不會冒然提前在99年4月9日即繳送受處分人
    之駕駛執照，況且依據前開原處分機關99年3月11日裁決書
    之內容，載明受處分人應於99年4月10日前繳送駕駛執照，
    如逾期不繳送，自99年4月11日起易處吊扣駕駛執照2個月，
    是以倘受處分人未與原處分機關確認或約定得以延展至99年
    4月12日再執行吊扣，受處分人當不會任意冒著將遭易處吊
    扣駕駛執照2個月之風險，而自行決定要遲至99年4月12日始
    由證人鄭語絜持駕駛執照前往臺中市監理站辦理之理。顯見
    受處分人及證人鄭語絜陳稱：受處分人要證人鄭語絜等到99
    年4月12日再繳送駕駛執照等語，均非實在。實則，受處分
    人於監理站人員於99年4月7日通知其執行吊扣駕駛執照事宜
    ，受處分人即將駕駛執照寄交證人鄭語絜，其對於證人鄭語
    絜在99年4月10日前之99年4月9日前往臺中市監理站繳送吊
    扣之情，應有所悉，而其猶仍在99年4月10日駕駛上開營業
    貨運曳引車上路，顯係基於僥倖心態而為，未料在99年4月1
    0日竟為警攔查，而發現上開違規情事，始於事後辯稱其不
    知其駕駛執照已為證人鄭語絜拿去吊扣云云，其所辯解，自
    不足採。至受處分人另稱伊因駕駛執照遭吊銷而一年不能工
    作，一家6口將陷入困境等情，固屬可憫，然此非免除上開
    裁罰之理由，併予敘明。
五、據上論斷，應依道路交通管理處罰條例第87條第2項、道路
    交通案件處理辦法第19條，裁定如主文。
中    華    民    國    99    年    6    月    1     日
                      交通法庭  法  官  李慧瑜
上正本證明與原本無異。
如不服本裁定，應於送達後五日內，向本院提出抗告狀。
                                書記官  張雅慧
中    華    民    國    99    年    6    月    1     日

司法院資訊處製作；財團法人民間司法改革基金會備份。
